臺灣嘉義地方法院刑事裁定　　　　　　100年度交聲字第909號
原處分機關　交通部公路總局嘉義區監理所
異　議　人
即受處分人　吳蒼
上列異議人即受處分人因違反道路交通管理處罰條例案件，對於
原處分機關即交通部公路總局嘉義區監理所中華民國100年11月1
1日所為之處分（嘉監裁字第裁70－GH0000000號裁決書）聲明異
議，本院裁定如下：
    主    文
異議駁回。
    理    由
一、原處分機關處分意旨略以：異議人即受處分人吳蒼於民國
    100年9月24日上午8時30分許騎乘車號LRD-688號重型機車，
    行經臺中市○○○路○段，因駕車行經有燈光號誌管制之交
    岔路口闖紅燈，依道路交通管理處罰條例第53條第1項、第6
    3條第1項；違反道路交通管理事件統一裁罰基準及處理細則
    第41條、第43條、第44條及第67條規定，裁處異議人新臺幣
    （下同）1,800元罰鍰及記違規點數3點等語。
二、異議意旨略以：異議人騎乘機車行經上開時地，通過上開路
    口時，號誌為閃黃燈，途中始轉變為紅燈，其並無闖紅燈。
    當時僅有單一員警執勤，具距該燈號有100多公尺遠，又員
    警躲藏於公車亭大型廣告看板後方，待其接近時突然出現吆
    喝異議人停下，違反「誠實信用方法」、「明確」及「信賴
    保護原則」，且員警亦有看錯、栽贓之可能，為此聲明異議
    ，請求撤銷原處分等語。
三、按法院受理交通事件，準用刑事訴訟法之規定；其處理辦法
    由司法院會同行政院定之；道路交通管理處罰條例第89條定
    有明文。又聲明異議案件之處理，除準用刑事訴訟法有關規
    定外，依道路交通案件處理辦法之規定處理之；交通法庭就
    聲明異議之案件，必要時，得訊問受處分人及其他關係人，
    並得傳喚證人，命行鑑定，實施勘驗，亦為該辦法第4條第2
    項及第16條所明定。又員警舉發交通違規案件，並不以舉發
    照片為唯一證明方法，道路交通管理處罰條例第7條、第7條
    之1、第7條之2規定參照。是依現行法律規定，法院處理交
    通事件，並不限於科學儀器所採證據，惟仍須就事件所涉相
    關證據資料，包括供述及非供述證據，依據證據法則，憑以
    認定行為人交通違規行為之有無。是舉發員警以其親眼見聞
    違規之經過，並經以證人身分具結後在法院為證述，自得作
    為認定交通違規事實有無之證據方法。經查:
  (一)異議人於100年9月24日上午8時30分許騎乘車號LRD-688號重
    型機車，行經臺中市○○○路○段一情，有上開裁決書、證
    人即本件舉發之員警田宗仁所繪製之現場圖及照片7張附卷
    可稽（見本院卷第3、28-31頁），異議人並自承在卷，是上
    開事實應堪認定。
  (二)異議人辯稱：其通過上開路口時，號誌為閃黃燈，途中始轉
    變為紅燈，並無闖紅燈云云。惟查：證人結證稱：伊當時在
    臺中港路上開路口值勤，站立位置距離號誌約35公尺，該處
    可以見到上開路口號誌變換情形。當時燈號轉變為紅燈，大
    家都停下，只有異議人騎過來，所以異議人確實闖紅燈。伊
    見到的燈號與異議人見到的燈號是同步變換，所以很確定異
    議人當時行經的燈號號誌已經轉變為紅燈等語（見本院卷第
    24-25頁）。觀之證人提出之編號5、7照片，現場為8線道之
    道路、慢車道設有管制號誌、快車道亦設有管制號誌、對向
    車道亦同（見本院卷第29頁），且異議人所見之號誌即編號
    1、4照片與編號5、7照片之號誌為同步變換，至為明確，核
    與證人證稱見到之燈號與異議人見到之燈號同步變換相符。
    復據證人結證稱當時天候晴、能見度良好等語，則無視線不
    佳之情亦明。再者，證人身為執法人員，與異議人並無恩怨
    ，衡情即無誣陷之理；且其到庭具結負有刑事偽證罪之擔保
    ，故證人前揭證述洵堪可採。
  (三)證人結證稱：伊會等燈號轉變為紅燈後兩三秒才取締，不會
    在模糊地帶即燈號為黃燈時取締等語（見本院卷第25頁），
    足證證人舉發違規亦無不當。
  (四)遵守交通號誌為用路人之義務，不因有無取締或員警是否在
    場而異，故本件即與「誠實信用」、「明確性」無涉。又「
    信賴保護原則」係指人民因相信既存之法秩序，而安排其生
    活或處置其財產，嗣後法規或行政處分發生變動，不得使其
    遭受不能預見之損害，是本件並無法規或行政處分變動之情
    ，亦與信賴保護原則無關連性。故異議人前揭置辯均無可採
    。另異議人空言辯稱員警看錯、栽贓云云，並未提出任何足
    供本院調查之方式，併此敘明。
  (五)綜上各情，異議人辯解要難採信，異議人確有上開違規事實
    ，應堪認定。
四、本件原處分機關依道路交通管理處罰條例第53條第1項及第6
    3條第1項第3款規定，裁處異議人1,800元罰鍰及記違規點數
    3點，核無違誤，本件異議為無理由，應予駁回。
據上論斷，應依道路交通管理處罰條例第87條第2項，道路交通
事件處理辦法第18條，裁定如主文。
中    華    民    國   100    年    12    月    28    日
                    交通法庭    法  官  傅曉瑄
上列正本證明與原本無異。
如不服本裁定，應於裁定送達後5日內向本院提出抗告狀（應附
繕本）。
中    華    民    國   100    年    12    月    28    日
                                書記官  陳意婷